【裁判字號】    97,上重訴,23
【裁判日期】    970717
【裁判案由】    違反毒品危害防制條例
【裁判全文】
臺灣高等法院臺中分院刑事判決        97年度上重訴字第23號
上  訴  人
即  被  告  乙○○
指定辯護人  本院公設辯護人丙○○
上列上訴人因違反毒品危害防制條例案件，不服臺灣彰化地方法
院96年度訴字第1791號中華民國97年2月27日第一審判決（起訴
案號：臺灣彰化地方法院檢察署96年度偵字第8324號），提起上
訴，本院判決如下：
    主  文
原判決關於乙○○販賣第一級毒品及定應執行刑部分，均撤銷。
乙○○所犯如附表所示販賣第一級毒品之罪，均累犯，各處如附
表所示之刑，從刑各如附表所載（詳如附表「科刑主文」欄所示
）。主刑部分應執行有期徒刑貳拾年。
    事  實
一、乙○○（綽號「浪仔、三郎」）前因違反肅清煙毒條例、麻
    醉藥品管理條例案件，經臺灣彰化地方法院以84年度訴字第
    867號判決判處有期徒刑3年1月、5月確定，及經本院以85年
    度上訴字第1750號判決判處有期徒刑3年4月、3年9月、6 月
    確定，二案合併定應執行刑為有期徒刑10年，入監執行，於
    民國89年7月10日假釋出監交付保護管束，嗣因假釋期間再
    犯施用毒品罪，經撤銷假釋，於91年9月16日執行殘刑4年11
    月13日，於95年6月29日縮刑期滿執行完畢。乙○○明知海
    洛因業經行政院衛生署公告列為毒品危害防制條例所列管之
    第一級毒品，不得販賣及持有，竟基於販賣第一級毒品海洛
    因（以下簡稱為海洛因）營利之犯意，意圖營利販賣海洛因
    ，先於不詳之時間、地點，以門號0000000000號行動電話聯
    繫，向姓名年籍不詳之成年男子以不明之價格販入為數不詳
    之海洛因後，自96年2月起至96年9月6日為警查獲時止，於
    下述之時間、地點，使用門號0000000000號行動電話作為販
    毒之聯絡工具，遇有施用毒品海洛因者撥打上開電話聯繫購
    買毒品海洛因事宜時，即予接聽並與購買者約定交易時間、
    地點後，再攜帶海洛因至約定地點交付予施用毒品者完成交
    易，而以前開高於進價之價格，將海洛因交付販賣予如下所
    示之人。乙○○販賣海洛因之對象、時間、地點、金額、次
    數如下：
  (一)蕭再宏於96年7月上旬某日及同年8月23日（起訴書誤載為96
    年8月中旬某日），以其0000000000號行動電話撥打乙○○
    之0000000000號行動電話，約至彰化縣永靖鄉乙○○住處附
    近交易，由乙○○販賣海洛因2次予蕭再宏，每次交易之金
    額為新臺幣（下同）2,000元，乙○○合計獲利4,000元。
  (二)張榮宗於96年2月間某日13時許，以公共電話撥打乙○○之0
    000000000號行動電話向乙○○購買海洛因1次，2人約至彰
    化縣永靖鄉○○路之「家園西餐廳」交付，由乙○○販賣
    500元之海洛因予張榮宗。
  (三)顏旭盛自96年5月間某日起至同年9月3日晚間某時止，以000
    0000000號行動電話撥打乙○○之0000000000號行動電話購
    買海洛因，2人約至彰化縣員林鎮、彰化市、台中市○地路
    旁交付，其中於96年5月間由乙○○販賣海洛因3次予顏旭盛
    ，另自96年8月下旬起至同年9月3日晚間某時止，由乙○○
    販賣海洛因4次予顏旭盛，共販賣7次，每次交易之金額均為
    5,000元，乙○○合計獲利35,000元。
  (四)甲○○○（經原審判處有期徒刑15年6月，甲○○○原提起
    上訴，業已撤回上訴確定）與乙○○係夫妻關係，明知乙○○從事販賣毒品海洛因之犯行，仍與乙○○基於販賣第一級
    毒品海洛因之犯意聯絡，共同販賣海洛因予簡素鸞（起訴書
    及原判決誤載為「簡素鑾」）。簡素鸞自96年6月間某日起
    至同年9月初某日止，以0000000000、0000000000號行動電
    話撥打乙○○之妻甲○○○所有之0000000000號行動電話與
    甲○○○或乙○○聯絡購買海洛因事宜，再至彰化縣田中鎮
    三潭國小旁交付，乙○○、甲○○○共販賣海洛因10次予簡
    素鸞，每次交易之金額均為1,000元，乙○○、甲○○○合
    計獲利1萬元。
二、嗣經員警先於96年9月6日7時20分許，在彰化縣永靖鄉○○
    村○○路48號拘獲甲○○○，並在該住處扣得甲基安非他命
    3包（驗餘淨重11.5093公克）、甲○○○所有供聯絡販賣海
    洛因用之0000000000號行動電話1支；於同日10時35分許，
    在台中市○○○街33號4樓乙○○與洪烈玉之租屋處拘獲乙○○，並扣得甲基安非他命1包（驗餘淨重0.2546公克）、
    乙○○所有供聯絡販賣海洛因用之0000000000、0000000000
    號行動電話各1支，始查獲上情。
三、案經彰化縣警察局田中分局報告臺灣彰化地方法院檢察署檢
    察官偵查起訴。
    理  由
壹、程序方面（證據能力部分）：
一、按被告以外之人於偵查中向檢察官所為陳述，除顯有不可信
    之情況者外，得為證據，刑事訴訟法第159條之1第2項定有
    明文。偵查中對被告以外之人（包括證人、鑑定人、告訴人
    、被害人及共同被告等）所為之偵查筆錄，或被告以外之人
    向檢察官所提之書面陳述，性質上均屬傳聞證據。惟現階段
    刑事訴訟法規定檢察官代表國家偵查犯罪、實施公訴，依法
    其有訊問被告、證人及鑑定人之權，證人、鑑定人且須具結
    ，而實務運作時，檢察官偵查中向被告以外之人所取得之陳
    述，原則上均能遵守法律規定，不致違法取供，其可信度極
    高，職是，被告以外之人前於偵查中已具結而為證述，除反
    對該項供述得具有證據能力之一方，已釋明「顯有不可信之
    情況」之理由外，不宜以該證人未能於審判中接受他造之反
    對詰問為由，即遽指該證人於偵查中之陳述不具證據能力。
    且所謂不可信性情況，法院應審酌被告以外之人於陳述時之
    外在環境及情況，例如：陳述時之心理狀況、有無受到外力
    干擾等，以為判斷之依據。本件證人即共同被告甲○○○，
    證人蕭再宏、張榮宗、顏旭盛、簡素鸞等人於檢察官偵查中
    ，以證人之身分陳述，經告以具結義務及偽證處罰後，於命
    證人朗讀結文後具結，其等係於負擔偽證罪之處罰心理下證
    述，並以具結擔保其供述之真實性，又無受其他不當外力干
    擾之情形，其等未曾提及檢察官在偵查時有不法取供之情形
    ，依上說明，其等於偵查中之證言自均具有證據能力。
二、次按有事實足認被告或犯罪嫌疑人涉犯有最輕本刑為三年以
    上有期徒刑之罪嫌，並危害國家安全或社會秩序情節重大，
    而有相當理由可信其通訊內容與本案有關，且不能或難以其
    他方法蒐集或調查證據者，得發通訊監察書。通訊監察書，
    偵查中由檢察官依司法警察機關聲請或依職權核發，審判中
    由法官依職權核發，96年12月11日修正施行前通訊保障及監
    察法第5條第1項第1款、第2項定有明文。是如依上開程序之
    通訊監察所取得之證據，即屬依法定程序所取得，自有證據
    能力。本案對被告所使用之0000000000、0000000000、0000
    000000、0000000000號行動電話之通訊監察，係檢察官依法
    核發實施，本件監聽業經臺灣彰化地方法院檢察署96年5月
    18日核發之96年彰檢良簡聲監字第281號通訊監察書、96年6
    月15日核發之96年彰檢良簡聲監（續）字第353號通訊監察
    書、96年7月13日核發之96年彰檢良簡聲監（續）字第407號
    通訊監察書、96年8月8日核發之96年彰檢良簡聲監（續）字
    第454號通訊監察書辦理，自96年5月21日起至96年6月15日
    、96年6月15日起至96年7月13日、96年7月13日起至96年8月
    10日、96年8月10日起至96年9月7日，監聽0000000000、000
    0000000、0000000000、0000000000號行動電話，此有附卷
    載明監聽對象及監聽時間等相關內容之通訊監察書在卷可稽
    （見警卷第31至49頁），是該通訊監察譯文（見警卷第50至
    103頁）取得之合法性無疑，自有證據能力。又本件被告、
    辯護人、檢察官等對於通訊監察案件錄音光碟內容之真正並
    無爭執，對於錄音所譯成文書之真正亦不爭執，且本案通訊
    監察譯文並於本院審理時經合法調查，則此項通訊監察之譯
    文自具有證據能力。
三、再按傳聞法則乃對於被告以外之人於審判外之言詞或書面陳
    述而為之規範。扣案之行動電話，係屬物證；卷附查獲現場
    拍攝之照片，乃以科學、機械之方式，對於當時狀況所為忠
    實且正確之記錄，性質上並非供述證據，無刑事訴訟法第
    159條第1項規定傳聞法則之適用，以上證物與本案具有關聯
    性，與本案待證事實具有自然之關聯性，且無證據證明係公
    務員違法取得之物，依法自得作為證據。
貳、實體部分：
一、訊據上訴人即被告乙○○（下稱被告乙○○）坦承使用0000
    000000、0000000000號行動電話，並於本院坦承有販賣海洛
    因予蕭再宏、顏旭盛之事實，及承認有拿海洛因給張榮宗、
    簡素鸞之事實，惟矢口否認有販賣海洛因給張榮宗、簡素鸞
    之犯行，辯稱：係與張榮宗、簡素鸞合資購買海洛因云云。
二、經查：
  (一)證人蕭再宏於96年9月6日偵查中證稱：「（問：毒品來源？
    ）是向一個綽號叫『三郎』的成年男子買的，『三郎』就是
    我今日在警局指認的乙○○。」、「（問：海洛因的來源是
    向何人買的？）都是向乙○○買的，沒有跟其他人購買。」
    、「（問：你自何時起開始向乙○○購買海洛因？最後一次
    向他購買是在何時？）從96年7月初開始向他購買，最後一
    次購買的時間是8月中。」、「（問：平均多久向他購買一
    次海洛因？）平均一個月1次，共買2次。」、「（問：每次
    向他購買多少金額的毒品？）2次都是購買2千元的海洛因。
    」、「（問：你向他購買毒品的地點在何處？）乙○○永靖
    鄉住處，我們都是用電話連絡。」、「（問：用那支手機與
    他聯絡購買毒品之事？）我都是用手機0000000000號打他00
    00000000的手機。」、「（問：打0000000000電話是何人接
    聽？）都是乙○○本人接聽。」、「（問：交易過程？）如
    果我要買，我會打電話給他問他有沒有在家，他說有我就過
    去，到那邊再打電話給他，他就會出來，電話中不會提要買
    多少錢，我都是到了再當場跟他講。」、「（問：你是否曾
    經與乙○○合資向他人購買毒品？）沒有，都是我跟乙○○
    購買。」、「（問：乙○○是否曾經無償轉讓毒品讓你吸食
    ？）沒有。」、「（問：《提示96年8月23日監聽譯文》是
    否你與乙○○通話之內容？）是。」、「（問：聯絡何事？
    ）我跟他聯絡要買毒品的事。」等語（見96年度偵字第8324
    號卷第43至45頁），參諸被告乙○○與證人蕭再宏於96年8
    月23日19時40分許之電話通話內容如下：「（乙○○）喂。
    （蕭再宏）你在家嗎？我等一下過去。（乙○○）好。」及
    96年8月23日21時3分許之通話內容如下：「（乙○○）喂。
    （蕭再宏）我在你家門口。（乙○○）好。」有通訊監察譯
    文附卷可佐（見96年度偵字第8324號卷第35頁），依被告乙○○與證人蕭再宏之通訊監察譯文，雖雙方未明示購買毒品
    ，惟衡之海洛因係第一級毒品，無論持有、施用、販賣，均
    屬違法行為，為治安機關所嚴查，此為眾所週知，毒品交易
    均於隱密下進行，其以通信聯絡亦鮮有明白直接以「毒品」
    、「海洛因」等名稱或相近之用語稱之，都以暗語或彼此已
    有默契之含混語意而為溝通，因此，依上開通訊監察譯文，
    雖未見雙方明言購買毒品之說詞，惟依證人蕭再宏證述有向
    被告乙○○購買毒品之證詞，並參酌其通訊之內容，足徵證
    人蕭再宏證述確與被告乙○○有交易毒品之情節尚非憑空虛
    捏，應堪採信。又證人蕭再宏於偵訊中復證稱：其與被告乙○○並無恩怨或債權債務關係等語（見96年度偵字第8324號
    卷第45頁），衡諸常情，證人蕭再宏與被告乙○○並無怨隙
    ，應無甘冒偽證罪之處罰，誣指被告乙○○涉犯法定本刑為
    死刑、無期徒刑之重罪，而為虛偽陳述之必要，且被告乙○○於本院坦承有販賣海洛因予證人蕭再宏之情事（見本院卷
    第73頁背面），是證人蕭再宏前開偵訊中所為之證述應堪採
    信，被告乙○○販賣海洛因予蕭再宏之事實，足堪認定。另
    證人蕭再宏於原審審理時雖翻異前詞，改稱：「我是拿錢給
    乙○○，拜託他幫我買。我打電話給乙○○，看他有沒有在
    家，再拿錢給他，我說有沒有東西，然後我在他家裡等，約
    等20幾分鐘。（問：是否曾經在乙○○的家，他直接拿給你
    ？）不曾。」等語（見原審卷第97頁背面），然證人蕭再宏
    於原審翻異之詞，非但與前揭於偵訊中證述之內容不符，況
    且證人蕭再宏於原審審理時明確證稱：「電話聯絡後，我到
    乙○○家永靖住處裡面，拿錢給他，他就叫我等一下，他就
    進屋裡面拿東西出來。」等語（見原審卷第99頁及背面），
    足見其撥打電話予被告乙○○購買海洛因，再至被告乙○○
    家中向被告乙○○購買海洛因。又依證人蕭再宏於偵查中之
    證詞，其與被告乙○○通話內容不會提及要買多少錢之海洛
    因，被告乙○○如果係代蕭再宏購買海洛因，豈有不先詢問
    蕭再宏欲購買海洛因之金額及數量之理？再證人蕭再宏於原
    審審理時證稱：「（問：偵訊時，稱海洛因是向被告乙○○
    買的，沒有向其他人買？）是的，我都拿錢給乙○○，問他
    那裡有沒有毒品，然後就在那裡等他，他就拿毒品給我。」
    等語（見原審卷第98頁背面），亦足認證人蕭再宏係向被告
    乙○○購買海洛因，如蕭再宏係與被告乙○○合資購買海洛
    因，應無向被告乙○○詢問「有無毒品」之必要。是證人蕭
    再宏嗣後於原審所為更易之證述，應係因時間變遷、外界壓
    力所致，顯係迴護被告乙○○之詞，應無可採信；自仍應以
    證人蕭再宏於偵訊中所證述向被告乙○○購買海洛因之證詞
    較為可採。
  (二)證人張榮宗於96年9月6日偵查中證稱：「（問：毒品來源？
    ）96年2月有向一個綽號叫『三郎』的成年男子以500元買的
    。」、「『郎仔』即乙○○。」、「（問：你自何時起開始
    向乙○○購買海洛因？最後一次向他購買是在何時？）從96
    年2月初下午1點跟他購買，在中山路家園西餐廳跟他買的，
    只有買1次500元。」、「（問：你是如何與他聯絡購買毒品
    之事？）我是用公共電話打給他0923開頭的手機。」、「（
    問：打他手機是何人接聽？）是乙○○本人接的。」、「（
    問：你是否曾經與乙○○合資向他人購買毒品？）沒有，都
    是我向他購買。」、「（問：乙○○是否曾經無償轉讓毒品
    讓你吸食？）沒有。」等語（見96年度偵字第8324號卷第74
    至76頁），證人張榮宗復於原審審理時供述其偵訊時精神狀
    態良好，並無遭檢察官刑求逼供情事（見原審卷96年12月19
    日審判筆錄），又證人張榮宗於偵訊中復證稱：其與被告乙○○並無恩怨或債權債務關係等語（見96年度偵字第8324號
    卷第76頁），衡諸常情，證人張榮宗與被告乙○○並無怨隙
    ，應無甘冒偽證罪之處罰，誣指被告乙○○涉犯法定本刑為
    死刑、無期徒刑之重罪，而為虛偽陳述之必要，是證人張榮
    宗前開偵訊中所為之證述應堪採信，被告乙○○販賣海洛因
    予張榮宗之事實，足堪認定。證人張榮宗於原審審理時雖翻
    異前詞，改稱：「我問乙○○，有沒有可以拿（毒品），然
    後我拿錢給乙○○後，我坐他的車，到一個地方後，叫我下
    車，他還在車上，叫我在路邊等，他車子開回來時，說他把
    海洛因丟在路邊，叫我去撿。然後他就走了。他為何不把海
    洛因直接拿給我，我也不知道。」等語（見原審卷第101頁
    背面、第102頁），難認符合常情，證人張榮宗翻異之詞，
    與前揭於偵訊中證述之內容不符，證人張榮宗嗣後於原審所
    為更易之證述，應係因時間變遷、外界壓力所致，顯係迴護
    被告乙○○之詞，應無可採信；自仍應以證人張榮宗於偵訊
    中所證述向被告乙○○購買海洛因之證詞較為可採。
  (三)證人顏旭盛於96年9月6日偵查中證稱：「（問：毒品來源？
    ）是向一個綽號叫『三郎』的成年男子買的，『三郎』就是
    我在警局指認的乙○○。」、「（問：海洛因的來源是向何
    人買的？）向乙○○買的，沒有跟其他人購買。」、「（問
    ：你自何時起開始向乙○○購買海洛因？最後一次向他購買
    是在何時？）第一次是96年5月初開始向他購買，最後一次
    購買的時間大概是在今年9月3日晚上。」、「（問：平均多
    久向他購買一次海洛因？）第一次是在今年5月份，5月份買
    3次，8月底到現在買4次，共買7次。」、「（問：每次向他
    購買多少金額的毒品？）每次都購買5千元的海洛因。」、
    「（問：你向他購買毒品的地點在何處？）不一定，在員林
    、台中、彰化各地都有，都是約在路邊。」、「（問：用那
    支手機與他聯絡購買毒品之事？）我都是用手機0000000000
    號打他0000000000的手機。」、「（問：打他的電話是何人
    接聽？）都是他本人接聽。」、「（問：交易過程？）如果
    我要買，我會打電話給他問他在哪裡，跟他約地點，我就帶
    錢過去交易，電話中不會說要買多少錢，他都說過去再講。
    」、「（問：你是否曾經與乙○○合資向他人購買毒品？）
    沒有，都是我跟乙○○購買。」、「（問：乙○○是否曾經
    無償轉讓毒品讓你吸食？）沒有。」、「（問：《提示96年
    6月6日、96年8月21日監聽譯文》是否你與乙○○通話之內
    容？）是。」、「（問：聯絡何事？）我問他在哪邊要找他
    買毒品。」、「實際上共買7次」等語（見96年度偵字第832
    4號卷第90至92頁），核與被告乙○○與證人顏旭盛於96年6
    月6日16時51分之電話通話內容相符（見警卷第127、128頁
    、96年度偵字第8324號卷第83、84頁），又參諸被告乙○○
    與證人顏旭盛於96年8月21日20時21分之電話通話內容如下
    ：「（乙○○）喂。（顏旭盛）阿兄，我到了，現在要去哪
    裡拿？（乙○○）你現在在哪裡？（顏旭盛）我現在在二林
    。（乙○○）你從東西向公路下來往永靖方向，到了ABC前
    紅綠燈左轉就是九分路，一直走都不用轉，到永靖火車站再
    打給我，我就出來了。（顏旭盛）好，看多少我再先還你。
    （乙○○）電話不要講那個。（顏旭盛）好。」，有通訊監
    察譯文附卷可佐（見警卷第129頁、96年度偵字第8324號卷
    第82頁），依被告乙○○與證人顏旭盛之通訊監察譯文，雖
    雙方未明示購買毒品，惟衡之海洛因係第一級毒品，無論持
    有、施用、販賣，均屬違法行為，為治安機關所嚴查，此為
    眾所週知，毒品交易均於隱密下進行，其以通信聯絡亦鮮有
    明白直接以「毒品」、「海洛因」等名稱或相近之用語稱之
    ，都以暗語或彼此已有默契之含混語意而為溝通，因此，依
    上開通訊監察譯文，雖未見雙方明言購買毒品之說詞，惟依
    證人顏旭盛證述有向被告乙○○購買毒品之證詞，並參酌其
    通訊之內容，足徵證人顏旭盛證述確與被告乙○○有交易毒
    品之情節尚非憑空虛捏，應堪採信。又證人顏旭盛於原審證
    稱：「我當時瞭解檢察官的問題，回答的都是正確的。」等
    語（見原審卷第103頁背面），證人顏旭盛於偵訊中復證稱
    ：其與被告乙○○並無恩怨或債權債務關係等語（見96年度
    偵字第8324號卷第92頁），衡諸常情，證人顏旭盛與被告乙○○並無怨隙，應無甘冒偽證罪之處罰，誣指被告乙○○涉
    犯法定本刑為死刑、無期徒刑之重罪，而為虛偽陳述之必要
    ，且被告乙○○於本院坦承有販賣海洛因予證人顏旭盛之情
    事（見本院卷第74頁），是證人顏旭盛前開偵訊中所為之證
    述應堪採信，被告乙○○販賣海洛因予顏旭盛之事實，足堪
    認定。證人顏旭盛於原審審理時雖翻異前詞，改稱：「（海
    洛因係）找乙○○拿。我打電話給他，說我過去找他，電話
    中沒有提到海洛因，見面後，我就說數量，他就上我的車，
    他跟我說要到什麼地方，每次去的地方都不一樣，他就會下
    車，叫我等一下，然後我再載他回他家，他叫我等一下，他
    才拿東西給我，有時候到他家他就拿給我。」等語（見原審
    卷第102頁背面、第103 頁），證人顏旭盛翻異之詞，與前
    揭於偵訊中證述之內容不符，且證人顏旭盛於原審亦證稱：
    「（問：偵訊時，稱海洛因是向乙○○買的？）我不知道他
    有沒有向別人拿，但我確實是向他買的，都是他拿給我的。
    」等語（見原審卷第103 頁背面），足認證人顏旭盛嗣後於
    原審所為更易之證述，應係因時間變遷、外界壓力所致，顯
    係迴護被告乙○○之詞，應無可採信；自仍應以證人顏旭盛
    於偵訊中所證述向被告乙○○購買海洛因之證詞較為可採。
  (四)證人簡素鸞於96年9月6日偵查中證稱：「從96年6月開始施
    用海洛因，最後一次是96年9月2日下午4、5點。」、「毒品
    來源？）是向一個綽號叫『大嫂』的女子拿的，大嫂就是我
    在警局指認的甲○○○。」、「（問：海洛因的來源是向何
    人買的？）跟大哥、大嫂買的，大哥就是我在警局指認的乙○○，大嫂就是我在警局指認的甲○○○。」、「（問：你
    自何時起開始向甲○○○購買海洛因？最後一次向她購買是
    在何時？）從96年6月間開始向她購買，最後一次購買的時
    間是3、4天前，大概9月2、3日在田中國小跟她買海洛因。
    」、「（問：每次向她購買多少金額的毒品？）最少買1,00
    0元的海洛因，有時買1,500元的海洛因，共買十幾次，不會
    少於10次。」、「（問：你向她購買毒品的地點在何處？）
    我們交易地點都在田中三潭國小旁，也曾去她家買。」、「
    （問：用那支手機與她聯絡購買毒品之事？）我都是用手機
    0000000000、0000000000號打她0000000000號的手機。」、
    「（問：打她的電話都是何人接聽？）有時是大哥接的，有
    時是甲○○○本人接聽。」、「（問：交易過程？）如果我
    要買，我會打電話拜託大嫂，說要男生或女生，就是500 或
    1000元的意思，男生是拿1千元份量的海洛因，欠他1千元，
    女生是要500元份量的海洛因，我會跟她說在哪裡交易，他
    就會拿給我，是甲○○○拿給我的，有時大哥也會拿給我，
    因為大嫂會吃醋，所以我都會打給大嫂跟她買。」、「（問
    ：《提示監聽譯文》是否你與甲○○○通話之內容？）是。
    」、「（問：聯絡何事？）我跟她聯絡要買海洛因的事。」
    、「（問：譯文中『男生』、『女生』、『辣』是何意？）
    男生是指1000元，女生是指500元，辣一點是指不要摻入麵
    粉，這是我跟她聯絡之間的術語。」等語（見96年度偵字第
    8324號卷第95頁背面至96頁背面），核與同案被告甲○○○
    與簡素鸞之通話內容相符，有通訊監察譯文附卷為憑（見警
    卷第140至142頁），依被告甲○○○與證人簡素鸞之通訊監
    察譯文，雖雙方未明示購買毒品，惟衡之海洛因係第一級毒
    品，無論持有、施用、販賣，均屬違法行為，為治安機關所
    嚴查，此為眾所週知，毒品交易均於隱密下進行，其以通信
    聯絡亦鮮有明白直接以「毒品」、「海洛因」等名稱或相近
    之用語稱之，都以暗語或彼此已有默契之含混語意而為溝通
    ，因此，依上開通訊監察譯文，雖未見雙方明言購買毒品之
    說詞，惟依證人簡素鸞證述有向被告乙○○、甲○○○購買
    毒品之證詞，並參酌其通訊之內容，足徵證人簡素鸞證述確
    與被告乙○○、甲○○○有交易毒品之情節尚非憑空虛捏，
    應堪採信。又證人簡素鸞於偵訊中復證稱：其與同案被告甲○○○並無恩怨等語（見96年度偵字第8324號卷第97頁），
    衡諸常情，證人簡素鸞與被告乙○○、甲○○○並無怨隙，
    應無甘冒偽證罪之處罰，誣指被告乙○○、甲○○○涉犯法
    定本刑為死刑、無期徒刑之重罪，而為虛偽陳述之必要，是
    證人簡素鸞前開偵訊中所為之證述應堪採信，被告乙○○、
    甲○○○販賣海洛因予簡素鸞之事實，足堪認定。證人簡素
    鸞於原審審理時雖翻異前詞，改稱：「實際上我有拿過1次
    毒品，我是向乙○○拿的。我說我要抽1根，他說我們公家
    ，一人1千，我拿了1千給乙○○，後來，隔了10幾分鐘後，
    乙○○就拿了一點給我，是在他家拿給我的。乙○○有開車
    出去。除了那次外，都沒有拿到。」云云（見原審卷第104
    頁背面），證人簡素鸞翻異之詞，與前揭於偵訊中證述之內
    容不符，證人簡素鸞嗣後於原審所為更易之證述，應係因時
    間變遷、外界壓力所致，顯係迴護被告乙○○、甲○○○之
    詞，應無可採信；自仍應以證人簡素鸞於偵訊中所證述向被
    告乙○○、甲○○○購買海洛因之證詞較為可採。又被告乙○○於96年9月6日偵訊中以證人之身分證稱：「（問：簡素
    鑾都是直接跟你聯絡還是跟你連絡？）都有。」、「（問：
    簡素鑾跟你太太在電話中提到『男生』、『女生』、『辣一
    點』是指何物？）．．．辣一點是指不要加太多糖粉，就是
    要我買好一點，有時她跟我太太講，有時會跟我講。」等語
    （見96年度偵字第8324號卷第8頁），被告乙○○於96年9月
    28日偵訊中以證人之身分證稱：「（問：你太太是否有交付
    海洛因給簡素鑾？）有，我有包好交代她是那個女人的，我
    說這包『女人』（是指海洛因）．．．，拿去給她。」等語
    （見96年度偵字第8324號卷第123頁），被告乙○○於原審
    以證人之身分證稱：「（問：你請甲○○○轉交毒品給簡素
    鑾，她是否知道那個是毒品？）她知道，．．．」等語（見
    原審卷第169頁背面），參諸同案被告甲○○○於96年9月28
    日偵訊中以證人之身分證稱：「我只有幫他（按指乙○○）
    拿海洛因給簡素鑾，是乙○○交代我拿給簡素鑾的。」等語
    （見96年度偵字第8324號卷第118頁），同案被告甲○○○
    於原審以證人之身分證稱：「（問：請提示警卷74、76、77
    、78頁監聽譯文，是否簡素鑾打電話跟你要拿毒品？）第一
    通是簡素鑾要來跟我拿毒品，第二通也是，第三通也是，78
    頁那通也是簡素鑾打電話給我要拿毒品。」、「（問：為何
    電話都是打給你的？）因為乙○○都在外面，離比較遠，我
    都在家。」、「（問：請提示警卷86頁譯文，該通電話是否
    簡素鑾打電話給你，女的是指海洛因，一塊一塊指的是什麼
    ？）是簡素鑾打給我的，一塊一塊也是海洛因。」等語（見
    原審卷第170頁背面），足認同案被告甲○○○就販賣海洛
    因予簡素鸞之犯行，與被告乙○○有犯意之聯絡及行為之分
    擔。
  (五)參諸被告乙○○使用之0000000000號行動電話於96年6月26
    日17時20分之通話紀錄如下：「（某人）喂。（乙○○）阿
    弟啊。（某人）阿兄，剛才沒有信號。阿妹叫我跟你講，問
    你這幾天有沒有辦法上來，因為人家這裡有1兩的女生，不
    錯喔，看你什麼時候有空上來鑑定一下。（乙○○）好啊。
    （某人）價格也算很低。（乙○○）好啦好啦。」，及於96
    年8月21日7時10分之通話紀錄如下：「（乙○○）喂，有2
    件事情，第一，草蜢等一下會過去，他還要拿一點那個有沒
    有。順便拿錢還你。（甲○○○）好啊，但是沒袋子了，他
    要多少？（乙○○）如果沒袋子，牆壁邊那個櫥子抽屜就有
    了。」，有通訊監察譯文在卷為憑（見警卷第75、88頁），
    又被告乙○○於原審供稱：「我有向藥頭抽，買1千元，我
    可以抽2百元。」、「我幫他們買，藥頭會多給我一點，我
    就賺那些。」等語（見原審卷第131頁背面、第174頁背面）
    ，被告乙○○於本院供稱：「一般的行情是賣1千元海洛因
    可以賺2百元的利潤，但是我沒拿錢，我就跟藥頭多拿海洛
    因。」、「我有向藥頭要海洛因當作利潤」等語（見本院卷
    第74頁、第153頁），堪予認定被告乙○○向他人購買海洛
    因後再予販賣營利之事實。
  (六)被告乙○○持0000000000號行動電話，於96年6月2日與0000
    000000號行動電話之通話內容如下：「B：大哥，我介紹1個
    好的給你。A：好。B：你那個水果1斤多少？A：見面講。B
    ：大粒的。A：見面再講。B：你告訴我，我才告訴別人好準
    備。A：你是誰？B：我是誰你不知道？好鄰居。A：好鄰居
    。B：人家是要做生意。A：要做生意，我知道，現我在家你
    過來。B：員林？A：車站這裡，祖厝這裡。B：好。」，又
    96年5月21日與0000000000號行動電話之通話內容如下：「A
    ：要拿給大頭看那個聽懂沒？你那天講的那個？B：你要拿
    給他？A：不是，我有量。B：留一點給我。A：你不必煩惱
    。」，又於96年5月22日與0000000000號行動電話之通話內
    容如下：「A：我告訴你價格一樣，要6啦。B：要6喔。A：
    查某也一樣。B：查某多少要6？A：4/1啦，也是1比1以上，
    聽懂嗎，不要說那麼白話。B：你現在有沒辦法出貨，約在
    那裡人家要2泡，多少錢我給你。」等語，有該門號行動電
    話之通訊監察譯文附卷為憑（見警卷第66、67頁、第50、51
    頁），足認被告乙○○以上開行動電話聯繫購入毒品事宜。
  (七)本案雖未扣得被告乙○○分別販賣予如附表所示蕭再宏、張
    榮宗、顏旭盛、簡素鸞等人之海洛因，而未能精準計算出被
    告乙○○分別販入與販出海洛因之差價（即營利賺取之淨額
    ）。然查，被告乙○○販賣海洛因之對象多達4人，次數達
    數20次，參諸我國查緝販賣毒品海洛因執法甚嚴，對於販賣
    海洛因者尤科以重度刑責。又販賣海洛因既係違法行為，當
    非可公然為之，亦無公定價格，且容易分裝並增減份量，而
    每次買賣之價量，可能隨時依雙方關係深淺、資力、需求量
    及對行情之認知、來源是否充裕、查緝是否嚴謹、購買者被
    查獲時供述購買對象之可能風險之評估等情形，而異其標準
    ，非可一概而論；販賣之利得，除被告坦承犯行或價量俱臻
    明確外，委難察得實情，販賣之人從價差或量差中牟利之方
    式雖異，其意圖營利之販賣行為則同一。是以因海洛因量微
    價高，取得不易，販賣者率有暴利可圖，苟非意圖販賣營利
    ，一般人焉有可能甘冒重度刑責而提供海洛因予他人。且如
    附表所示之證人蕭再宏、張榮宗、顏旭盛、簡素鸞等人亦不
    知被告乙○○販入海洛因之成本如何，致無法查得販賣之實
    際利得若干。惟被告乙○○與如附表所示買受之對象等人間
    並無特別之親屬情誼，且如附表所示之證人蕭再宏、張榮宗
    、顏旭盛、簡素鸞等人均證述其等分別向被告乙○○購買海
    洛因時，有交付金錢而均屬有償之行為，且係在如附表所示
    之地點與被告乙○○進行交易，參酌本件被告乙○○販賣毒
    品之交易金額達49,500元，被告乙○○又曾犯施用毒品罪，
    對於販賣毒品之重刑實知之甚詳，如無相當利潤可圖，豈有
    甘冒遭受重刑之風險，而將海洛因無償轉讓他人之理？是倘
    被告乙○○非有厚利可圖，自無平白費時、費力特意於如附
    表所示之地點交付毒品海洛因與對方之理，被告乙○○分別
    販賣毒品海洛因予如附表所示之人，其主觀上顯係基於營利
    之販賣意圖而為毒品之提供行為，洵堪認定。此外，復有查
    獲照片6紙、通聯調閱查詢單、0000000000號、0000000000
    號、0000000000號行動電話扣案可資佐證，綜上事證相互以
    觀，本案事證已臻明確，被告乙○○前揭販賣海洛因之犯行
    均洵堪認定，應予依法論科。
  (八)公訴意旨雖認被告乙○○與同案被告甲○○○共同販賣海洛
    因予蕭再宏、張榮宗、顏旭盛，惟此部分為同案被告甲○○○所否認，證人蕭再宏、張榮宗、顏旭盛於警詢、偵訊及原
    審審理時均僅證稱向被告乙○○接洽等語（見96年度偵字第
    8324號卷第19、44、61、65、79、92頁及原審96年12月19日
    審判筆錄），而證人蕭再宏與被告乙○○於96年5月31日雖
    有數次之通話，於96年6月3日17時11分許有如下之通話內容
    ：「（蕭再宏）兄啊，我阿宏，你人在哪裡？（乙○○）台
    中，找你嫂子。（蕭再宏）查埔、查某都有？（乙○○）有
    的。（蕭再宏）好。」（電話通話譯文見警卷第60頁），另
    證人張榮宗所使用之0000000000號行動電話雖於96年8月26
    日、27日與被告甲○○○所使用之0000000000號行動電話有
    通聯紀錄，惟證人張榮宗否認此時期該電話為其所使用，上
    開部分未經公訴人起訴，犯罪事實如何均不明，尚難以該通
    訊內容即認同案被告甲○○○有共同販賣海洛因予蕭再宏、
    張榮宗，則公訴人指稱同案被告甲○○○販賣海洛因予蕭再
    宏、張榮宗、顏旭盛之部分，自屬無法證明，此外，並無其
    他證據足資證明同案被告甲○○○有與被告乙○○共同販賣
    海洛因予蕭再宏、張榮宗、顏旭盛之情事，是依罪疑唯輕之
    法理，自無法認定同案被告甲○○○係被告乙○○販賣海洛
    因予蕭再宏、張榮宗、顏旭盛之共同正犯，附此敘明。
  (九)被告乙○○於本院雖聲請傳喚證人丁○○，用以證明係其帶
    人去向丁○○購買海洛因等語。查，證人丁○○涉犯販賣第
    一級毒品罪，經臺灣彰化地方法院檢察署檢察官以96年度偵
    字第5185號提起公訴，並於97年5月7日經本院以97年度上訴
    字第503號判決判處罪刑，該案認定證人丁○○於95年10 月
    間某日及96年2月初某日販賣海洛因2次予被告乙○○，此有
    本院97年度上訴字第503號判決1件附卷為憑（見本院卷第15
    9至164頁），本院審酌證人丁○○縱使有販賣海洛因予被告
    乙○○之情事，並不影響本院認定被告乙○○販賣海洛因予
    蕭再宏、張榮宗、顏旭盛、簡素鸞之事實，本院認本案事證
    已臻明確，並無傳喚證人丁○○就已明白之事實作證及對質
    之必要，併此敘明。
二、論罪科刑之理由：
  (一)按海洛因為毒品危害防制條例第2條第2項第1款所列之第一
    級，不得非法販賣、持有。核被告乙○○所為，係違反毒品
    危害防制條例第4條第1項之販賣第一級毒品罪。被告持有海
    洛因之目的既係為供販賣之用，則其持有海洛因之低度行為
    應為販賣第一級毒品之高度行為所吸收，不另論罪。被告乙○○、甲○○○間，就販賣海洛因予簡素鸞部分，有犯意聯
    絡及行為分擔，為共同正犯。
  (二)次按刑法於94年2月2日修正公布，於95年7月1日施行時，已
    刪除第56條連續犯之規定，將在刑法上本應各自獨立評價之
    數罪，回歸本來就應賦予複數法律效果之原貌。故在刑法修
    正施行後，有多次觸犯犯罪構成要件相同之犯行，原則上均
    應一罪一罰。至於所謂接續犯，雖在刑法之評價上僅認為成
    立一罪，然必須數行為於同時同地或密切接近之時地實施，
    侵害同一之法益，各行為之獨立性極為薄弱，依一般社會健
    全觀念，在時間差距上，難以強行分開，在刑法評價上，以
    視為數個舉動之接續施行，合為包括之一行為予以評價，較
    為合理，始能論以接續犯，而為包括之一罪。又刑法上所謂
    集合犯是指立法者所制定之犯罪構成要件中，本就預定有數
    個同種類之行為將反覆實行之犯罪而言，是將各自實現犯罪
    構成要件之多數行為，解釋為集合犯，而論以一罪。是以對
    於集合犯，必須從嚴解釋，以符合立法者之意向。如行為人
    先後數行為，在客觀上係逐次實施，侵害數個同性質之法益
    ，其每一前行為與次行為，依一般社會健全觀念，在時間差
    距上，可以分開，在刑法評價上，各具獨立性，每次行為皆
    可獨立成罪，自應按照其行為之次數，一罪一罰（參照最高
    法院96年度臺上字第3531號判決意旨、97年度台上字第345
    號判決意旨）。本案依本院認定之事實，被告乙○○分別於
    如附表所示之時間販賣海洛因之犯行，交易時間、地點並非
    一致，每次行為在時間差距上可以分開，且販賣對象又非同
    一，足認其主觀上難認出於一次決意，在刑法評價上亦各具
    獨立性，每次行為皆可獨立成罪，依社會通念，修法後應認
    為數罪之評價，始符合刑罰公平原則。檢察官起訴書認被告
    乙○○多次販賣第一級毒品海洛因之犯行，係基於單一犯意
    之決意而為，為集合犯，屬實質一罪云云，此項見解為本院
    所不採。被告乙○○分別就如附表所示販賣第一級毒品之犯
    行，均犯意各別，行為互異，應予分論併罰。
  (三)查被告前因違反肅清煙毒條例、麻醉藥品管理條例案件，經
    臺灣彰化地方法院以84年度訴字第867號判決判處有期徒刑3
    年1月、5月確定，及經本院以85年度上訴字第1750號判決判
    處有期徒刑3年4月、3年9月、6月確定，二案合併定應執行
    刑為有期徒刑10年，入監執行，於89年7月10日假釋出監交
    付保護管束，嗣因假釋期間再犯施用毒品罪，經撤銷假釋，
    於91年9月16日執行殘刑4年11月13日，於95年6月29日縮刑
    期滿執行完畢，有臺灣高等法院被告前案紀錄表、臺灣彰化
    地方法院檢察署刑案資料查註紀錄表各1份在卷可稽，被告
    乙○○於受有期徒刑執行完畢後5年以內故意再犯如附表所
    示有期徒刑以上之罪，均應依刑法第47條第1項之規定論以
    累犯。而被告乙○○所犯販賣第一級毒品罪之法定本刑為死
    刑或無期徒刑部分，依刑法第64條第1項、第65條第1項之規
    定，不得加重其刑外，僅就販賣第一級毒品罪之罰金刑部分
    加重其刑。
  (四)按刑之量定，為求個案裁判之妥當性，法律固賦予法院裁量
    權，但此項裁量權之行使，除應依刑法第57條規定，審酌行
    為人及其行為等一切情狀，為整體之評價，並應顧及比例原
    則與平等原則，使罪刑均衡，輕重得宜，以契合社會之法律
    感情。又刑法第59條規定犯罪之情狀可憫恕者，得酌量減輕
    其刑，其所謂「犯罪之情狀」，與同法第57條規定科刑時應
    審酌之一切情狀，並非有截然不同之領域，於裁判上酌減其
    刑時，應就犯罪一切情狀（包括第57條所列舉之10款事項）
    ，予以全盤考量，審酌其犯罪有無可憫恕之事由（即有無特
    殊之原因與環境，在客觀上足以引起一般同情，以及宣告法
    定低度刑，是否猶嫌過重等等），以為判斷（參照最高法院
    95年度台上字第6157號判決）。而毒品危害防制條例第4條
    第1項規定：「製造、運輸、販賣第一級毒品者，處死刑或
    無期徒刑；處無期徒刑者，得併科新台幣一千萬元以下罰金
    」，其法定刑為死刑、無期徒刑，別無其他自由刑之規定，
    刑度可謂重大。然同為販賣第一級毒品之人，其原因動機不
    一，犯罪情節未必盡同，或有大盤毒梟者，亦有中、小盤之
    分，甚或僅止於吸毒者友儕間為求互通有無之有償轉讓者亦
    有之，其販賣行為所造成危害社會之程度自屬有異，法律科
    處此類犯罪，所設之法定最低本刑卻同為「死刑或無期徒刑
    ；處無期徒刑者，得併科新台幣一千萬元以下罰金」，不可
    謂不重。於此情形，倘依其情狀處以有期徒刑，即足以懲儆
    ，並可達防衛社會之目的者，自非不可依客觀之犯行與主觀
    之惡性二者加以考量其情狀，是否有可憫恕之處，適用刑法
    第59條之規定酌量減輕其刑，期使個案裁判之量刑，能斟酌
    至當，符合比例原則。被告乙○○就如附表所示販賣海洛因
    予他人之次數雖有20次，然被告乙○○每次販賣之金額為
    500元至5,000元不等，其重量僅得供施用數次，被告乙○○
    先後販賣第一級毒品之販售所得為49,500元，實際販售出之
    毒品數量，較諸販毒集團尚屬零星小額，被告乙○○販售數
    量及販賣所得金額尚非鉅額，且被告乙○○僅係單純販賣交
    易毒品，並無施用強暴、脅迫之不法手段，更無向購買毒品
    之人積極催討交易款項，被告乙○○販賣第一級毒品對象僅
    有證人蕭再宏等4人，被告乙○○僅因一時貪念，致罹重典
    ，以其情節而論，其惡性尚不如專以販賣第一級毒品維生之
    販毒集團重大，被告乙○○既非販賣毒品之大盤或中盤商，
    被告乙○○販賣毒品之行為尚未造成無可彌補之鉅大危害。
    觀諸被告乙○○造成社會整體侵害之程度尚非鉅大，被告乙○○所犯之販賣第一級毒品罪，其最輕法定本刑為無期徒刑
    ，實屬情輕法重，衡其犯罪情狀在客觀上顯非不可憫恕，以
    其所犯之罪之最低法定刑為無期徒刑而言，本院認為法重情
    輕，縱使量處法定最低刑度之無期徒刑，仍嫌過重，本院依
    被告乙○○客觀之犯行與主觀之惡性二者加以考量其犯罪情
    狀，爰依刑法第59條之規定，予以酌量減輕其刑度，方屬公
    允衡平。
  (五)被告乙○○所犯上開販賣第一級毒品罪，有前揭加重及酌減
    之事由，就所犯販賣第一級毒品罪之罰金刑部分，應依法先
    加而後減輕之。
三、撤銷改判之理由：
  (一)撤銷原判決之理由：
    原審認被告乙○○販賣海洛因之犯行事證明確，予以論罪科
    刑，固非無見。惟查：
  (1)原判決依集合犯之概念，認定被告乙○○販賣毒品海洛因之
    犯行，係集合犯，為實質上之一罪，而非採一罪一罰之原則
    對被告乙○○予以併罰，原判決所持之法律見解，尚有可議
    。
  (2)門號0000000000、0000000000、0000000000號行動電話之SI
    M卡，於電信公司出租行動電話門號予消費者使用時，該SIM
    卡之所有權即移轉予消費者所有（詳後述），故前揭門號行
    動電話內所附之SIM卡，亦係被告乙○○或共犯甲○○○所
    有供其聯絡販賣毒品所用之物，應依毒品危害防制條例第19
    條第1項前段之規定與行動電話機具一併宣告沒收。原判決
    誤認前揭門號之SIM卡係屬電信公司所有，與沒收之要件不
    合，故未一併宣告沒收，原判決就此部分適用法律，亦有未
    洽。
  (3)按共同正犯之犯罪所得，因係合併計算，為避免執行時發生
    重複沒收之情形，故各共同正犯之間係採連帶沒收主義，於
    裁判時僅諭知連帶沒收，不得就全體共同正犯之總所得，對
    各該共同正犯分別重複諭知沒收；此與罰金刑應分別諭知、
    分別執行者不同。原判決就被告乙○○與共犯甲○○○二人
    共同販賣毒品海洛因予簡素鸞所得之價金1萬元，並未採連
    帶沒收主義，對被告乙○○與共犯甲○○○諭知連帶沒收，
    而分別為沒收之諭知，亦有違誤（最高法院95年度台上字第
    1781號判決參照）。
  (4)原判決未針對本案被告乙○○之犯罪情節，援引刑法第59條
    之規定對被告乙○○酌減其刑，科刑未臻妥適。
  (5)關於被告乙○○販賣海洛因予簡素鸞部分，檢察官起訴之犯
    罪事實，係自96年6月間某日起至同年9月初某日止，由簡素
    鸞以每次金額至少1千元之價格，向被告乙○○購買海洛因
    至少「10次」（見起訴書第6頁附表1編號5）。原判決認定
    之犯罪事實，則為簡素鸞於上開時段內，向被告乙○○購買
    海洛因「10次」（見原判決第2、3頁犯罪事實欄一、（四）
    ）。原判決所認定被告乙○○之犯罪次數及犯罪時間顯然較
    起訴之犯罪事實減縮，然而原審對於起訴書所載超過原判決
    認定之犯罪事實部分，被告乙○○是否有販賣海洛因予簡素
    鸞之犯行，完全未予論斷，自有就已受請求之事項未予判決
    之違法（參照最高法院96年度台上字第5791號判決）。
  (二)對於上訴理由之審酌：
    被告乙○○上訴意旨否認有前開販賣海洛因予張榮宗、簡素
    鸞之犯行，雖為無理由，惟原判決既有前揭可議之處，應由
    本院將原判決關於被告乙○○販賣第一級毒品及定應執行刑
    部分予以撤銷改判。
  (三)自為判決之科刑及審酌之理由：
    查，被告乙○○販賣毒品海洛因之犯行之時間均係於95年7
    月1日刑法修正實施之後，經依刑法第59條規定酌減其刑後
    ，依刑法第65條第2項規定，無期徒刑部分減輕後之法定刑
    為20年以下15年以上有期徒刑。爰審酌被告乙○○為謀個人
    私利，無視於政府制定毒品危害防制條例，杜絕毒品犯罪之
    禁令，分別販賣第一級毒品海洛因，藉以牟利，獲取利益，
    致使一般施用毒品者，沈迷於毒癮而無法自拔，直接戕害國
    民身心健康，間接危害社會治安，敗壞社會善良風氣，進而
    導致施用毒品之人為購買毒品施用而觸犯刑典之情事發生，
    其實際之危害程度不小，然因被告乙○○實際販賣之時間非
    長，販售數量尚非鉅大，獲取之利益亦非鉅額，並審酌被告
    乙○○曾因施用毒品經觀察勒戒，並經判處徒刑，被告乙○○犯罪之動機、販賣毒品海洛因之期間、次數、所得之財物
    、所生危害及其於本院審理時部分坦承犯行、部分否認犯行
    之犯罪後態度等一切情狀，分別量處如附表「科刑主文」欄
    所示之刑，並依刑法第51條第5款之規定，合併定其應執行
    刑，以資懲儆。又被告乙○○依其所犯販賣第一級毒品罪之
    性質，本院認並無宣告褫奪公權之必要，併此敘明。
四、關於沒收部分：
  (一)按毒品危害防制條例第19條第1項規定：犯第4條之罪者，其
    供犯罪所用或因犯罪所得之財物，均沒收之，如全部或一部
    不能沒收時，追徵其價額或以其財產抵償之。但該條項並無
    如同條例第18條第1項所定「不問屬於犯人與否，沒收之」
    之明文，自屬相對沒收主義之立法。是其應沒收之物，應以
    屬被告所有者為限。又該規定所稱「追徵其價額」者，係指
    所沒收之物為金錢以外之其他財物而無法沒收時，應追徵其
    價額，使其繳納與原物相當之價額。如所得財物為金錢而無
    法沒收時，始應「以其財產抵償之」（最高法院93年台上第
    2743號、95年度台上字第305號判決意旨參照）。又毒品危
    害防制條例第19條第1項規定，犯該條例第4條至第9條、第
    12條、第13條或第14條第1項、第2項之罪者，其供犯罪所用
    或因犯罪所得之財物，均沒收之。係採義務沒收主義，且金
    錢為代替物，重在兌換價值，而不在原物，自難拘泥於沒收
    原物之理論，認沒收販賣毒品所得之金錢，以當場查獲扣押
    者為限，苟能證明其為販賣毒品所得之金錢，均應予以沒收
    （參照最高法院92年度台上字第5227號判決）。是販賣毒品
    所得之金錢，無論已否扣案，如仍屬存在，即應依法沒收。
    經查，被告乙○○販賣毒品海洛因之各次所得詳如附表所載
    ，上開販賣毒品海洛因所得之金額雖未扣案，然無證據證明
    已不存在，且既為被告乙○○因犯罪所得之財物，仍應依毒
    品危害防制條例第19條第1項之規定併予諭知沒收，如全部
    或一部不能沒收時，依同條項之規定，應以其財產抵償之。
    又毒品危害防制條例第19條第1項固規定「犯第四條至第九
    條、第十二條、第十三條或第十四條第一項、第二項之罪者
    ，其供犯罪所用或因犯罪所得之財物，均沒收之，如全部或
    一部不能沒收時，追徵其價額或以其財產抵償之」。但共同
    正犯之犯罪所得為新臺幣時，因係合併計算，且於全部或一
    部不能沒收時，以其財產抵償之，為避免執行時發生重複沒
    收、抵償之情形，故各共同正犯之間係採連帶沒收主義，於
    裁判時僅諭知連帶沒收，不得就全體共同正犯之總所得對各
    該共同正犯分別重複諭知沒收；此與罰金刑應分別諭知、分
    別執行者不同（參照最高法院95年度臺上字第925號、94年
    度臺上字第7421號判決）。故被告乙○○與共犯甲○○○共
    同販賣毒品海洛因予簡素鸞之犯罪所得1萬元（即附表編號
    4部分販賣海洛因之金額），雖未扣案，然應依同條例第19
    條第1項規定及上開說明，併宣告連帶沒收，如全部或一部
    不能沒收時，以其與甲○○○之財產連帶抵償之。
  (二)次按毒品危害防制條例第19條第1項規定，犯販賣毒品罪者
    ，其供犯罪所用或因犯罪所得之財物，均沒收之。但此並無
    「不問屬於犯人與否沒收之」之特別規定，自應仍有刑法第
    38條第1項第3款、第3項前段之適用，即以屬於犯人所有者
    為限，始得沒收之（參照最高法院94年度台上字第4265號判
    決）。查扣案門號0000000000號行動電話之租用人係被告乙○○，有泛亞電信股份有限公司2008年4月11日法亞字09701
    4227號函提供之租用人基本資料查詢1件附卷為憑（見本院
    卷第62、63頁），扣案門號0000000000號行動電話之租用人
    係同案被告甲○○○，扣案門號0000000000號行動電話之租
    用人雖係案外人，有遠傳電信股份有限公司97年4月24日遠
    傳（企營）字第09710403257號函提供之租用人基本資料1件
    附卷為憑（見本院卷第105、106頁），被告乙○○坦承扣案
    0000000000號行動電話1支及前揭門號之SIM卡為其所有（見
    本院卷第74頁背面），而前揭電話均係供被告乙○○及同案
    被告甲○○○聯繫販賣第一級毒品所用之工具，業據證人蕭
    再宏、張榮宗、顏旭盛、簡素鸞證述明確，衡酌被告乙○○
    頻以手機聯繫販毒事宜亦經監聽製有譯文在案（見前述），
    被告乙○○及同案被告甲○○○既係以前揭門號行動電話與
    如附表所示之人聯絡販賣海洛因事宜，足認前揭門號行動電
    話顯為被告乙○○及同案被告甲○○○所有且供其聯絡販賣
    毒品之物品。另扣案門號0000000000、0000000000、000000
    0000號行動電話之SIM卡，於電信公司出租行動電話門號予
    消費者使用時，該SIM卡之所有權即歸屬客戶所有，此有泛
    亞電信股份有限公司2008年4月11日法亞字097014227號函（
    見本院卷第62頁）、遠傳電信股份有限公司97年4月24日遠
    傳（企營）字第09710403257號函（見本院卷第105頁）各1
    件附卷為憑，故前揭門號行動電話內所附之SIM卡，亦係被
    告乙○○及同案被告甲○○○所有供其聯絡販賣毒品所用之
    物。前揭扣案0000000000、0000000000、0000000000號行動
    電話及SIM卡，應依毒品危害防制條例第19條第1項前段之規
    定一併宣告沒收（因前揭物品均已扣案，並無不能沒收之問
    題，故不為追徵其價額之諭知）。
  (三)至於未扣案內附門號0000000000號之行動電話，係被告乙○○與施建銘聯絡販賣甲基安非他命所用之物，與本件販賣海
    洛因之行為無關；另扣案之糖粉1包、使用過分裝袋5個、使
    用過注射針筒1盒、殘渣袋10個、安非他命吸食器1組、鏟管
    3支，並無證據足認係供本件販賣海洛因所用之物，亦非違
    禁物，爰不予宣告沒收。
五、不另為無罪諭知部分：
  (一)公訴意旨另略以：被告乙○○自96年6月間某日起至同年9月
    初某日止，除前開經本院判決有罪之如附表編號4所示販賣
    海洛因10次與簡素鸞之犯行外，另有販賣第一級毒品海洛因
    予簡素鸞多次之犯行（起訴書認至少販賣10次，未明確記載
    販賣之次數），因認被告乙○○就此部分另涉犯毒品危害防
    制條例第4條第1項之販賣第一級毒品罪嫌等語。
  (二)按犯罪事實應依證據認定之，無證據不得認定犯罪事實，又
    不能證明被告犯罪者，應諭知無罪之判決，刑事訴訟法第
    154條第2項、第301條第1項分別定有明文。而事實之認定，
    應憑證據，如未能發現相當之證據，或證據不足以證明，自
    不能以推測或擬制之方法，以為裁判基礎（最高法院40年臺
    上字第86號判例意旨參照）。又認定犯罪事實所憑之證據，
    雖不以直接證據為限，間接證據亦包括在內；然而無論直接
    或間接證據，其為訴訟上之證明，須於通常一般之人均不致
    有所懷疑，而得確信其為真實之程度者，始得據為有罪之認
    定（最高法院76年臺上字第4986號判例意旨參照）。
  (三)公訴人認被告乙○○另涉上開犯行，無非係以證人簡素鸞之
    證述作為主要論據。惟按公訴人認被告簡素鸞另涉犯此部分
    販賣第一級毒品之犯行，除僅有證人簡素鸞警詢、偵訊中所
    為之證述外，卷內並無其他證據可供本院審酌；且證人簡素
    鸞於警詢、偵訊中，對於購買海洛因超出10次以上交付金錢
    之金額、時間均未陳明，被告乙○○亦否認有販賣10次以上
    之海洛因給簡素鸞，是自不能僅憑證人簡素鸞證述之內容作
    為認定被告乙○○有此部分販賣海洛因之唯一證據，而卷內
    並無其他證據足以補強此部分之證述，依罪疑惟輕、最有利
    於被告之原則，公訴意旨關於被告乙○○販賣海洛因予證人
    簡素鸞之次數、金額及所得認定與事實欄所示記載不符部分
    ，均無積極證據足資認定，尚難僅憑前揭證人簡素鸞有瑕疵
    之證述，而遽認被告乙○○另有上開販賣第一級毒品多次予
    簡素鸞之犯行。此外，本院復查無其他積極證據足資證明被
    告乙○○另有公訴人所指之上開販賣海洛因之犯行，此部分
    要屬不能證明被告乙○○犯罪，惟因公訴人認此部分與前揭
    起訴業經論罪科刑部分具有集合犯之裁判上一罪關係，爰不
    另為無罪之諭知，併此敘明。
六、原判決判處被告乙○○販賣第二級毒品、轉讓第一級毒品、
    轉讓禁藥甲基安非他命部分，業經被告乙○○撤回上訴確定
    ，此部分已由本院移送檢察官執行，附此敘明。
據上論斷，應依刑事訴訟法第369條第1項前段、第364條、第299
條第1項前段，毒品危害防制條例第4條第1項、第19條第1項，刑
法第11條前段、第28條、第47條第1項、第59條、第51條第5款，
判決如主文。
本案經檢察官戊○○到庭執行職務。
中    華    民    國    97    年    7     月    17    日
            刑事第十一庭  審判長法  官  陳  朱  貴
                                法  官  郭  同  奇
                                法  官  胡  文  傑
上列正本證明與原本無異。
如不服本判決應於收受送達後十日內向本院提出上訴書狀，其未
敘述上訴之理由者並得於提起上訴後十日內向本院補提理由書（
均須按他造當事人之人數附繕本）。
                                書記官   蔡  嘉  萍
中    華    民    國    97    年    7    月     17   日
   附表：
┌──┬───┬──────┬──────┬─────┬──────┬─────┐
│編號│販賣對│  販賣時間  │  交易地點  │販賣毒品之│販賣毒品聯繫│購買毒品者│
│    │象    │            │            │次數、金額│使用之電話  │使用之電話│
│    │      │            │            │及所得（新│            │          │
│    │      │            │            │臺幣）    │            │          │
├──┼───┼──────┼──────┼─────┼──────┼─────┤
│ 1  │蕭再宏│96年7月上旬 │彰化縣永靖鄉│販賣海洛因│門號00000000│門號098736│
│    │      │某日及同年8 │乙○○住處附│2次，每次 │41、00000000│7330號行動│
│    │      │月23日      │近          │交易金額為│35號行動電話│電話      │
│    │      │            │            │2,000元， │            │          │
│    │      │            │            │合計販毒所│            │          │
│    │      │            │            │得為4,000 │            │          │
│    │      │            │            │元。      │            │          │
├──┼───┴──────┴──────┴─────┴──────┴─────┤
│科刑│1.乙○○販賣第一級毒品，累犯，處有期徒刑拾伍年肆月。扣案內附門號０九一六│
│主文│  四四二二四一、0000000000號行動電話各壹支（含SIM卡），均沒收 │
│    │  ；未扣案因販賣第一級毒品所得之財物新臺幣貳仟元沒收之，如全部或一部不能│
│    │  沒收時，以其財產抵償之。                                              │
│    │2.同1.。                                                                │
├──┼───┬──────┬──────┬─────┬──────┬─────┤
│ 2  │張榮宗│96年2月間某 │彰化縣永靖鄉│販賣海洛因│門號00000000│公共電話  │
│    │      │日下午13時許│中山路「家園│1次，交易 │41、00000000│          │
│    │      │            │西餐廳」    │金額為500 │35號行動電話│          │
│    │      │            │            │元，合計販│            │          │
│    │      │            │            │毒所得為  │            │          │
│    │      │            │            │500元。   │            │          │
├──┼───┴──────┴──────┴─────┴──────┴─────┤
│科刑│3.乙○○販賣第一級毒品，累犯，處有期徒刑拾伍年貳月。扣案內附門號０九一六│
│主文│  四四二二四一、0000000000號行動電話各壹支（含SIM卡），均沒收 │
│    │  ；未扣案因販賣第一級毒品所得之財物新臺幣伍佰元沒收之，如全部或一部不能│
│    │  沒收時，以其財產抵償之。                                              │
├──┼───┬──────┬──────┬─────┬──────┬─────┤
│ 3  │顏旭盛│96年5月間販 │彰化縣員林鎮│販賣海洛因│門號00000000│門號093161│
│    │      │賣3次，另自 │、彰化市及臺│7次，每次 │41、00000000│7202號行動│
│    │      │96年8月下旬 │中市○地路旁│交易金額  │35號行動電話│電話      │
│    │      │起至同年9月3│            │5,000元， │            │          │
│    │      │日晚間某時止│            │合計販毒所│            │          │
│    │      │販賣4次。   │            │得35,000元│            │          │
│    │      │            │            │。        │            │          │
├──┼───┴──────┴──────┴─────┴──────┴─────┤
│科刑│4.乙○○販賣第一級毒品，累犯，處有期徒刑拾伍年陸月。扣案內附門號０九一六│
│主文│  四四二二四一、0000000000號行動電話各壹支（含SIM卡），均沒收 │
│    │  ；未扣案因販賣第一級毒品所得之財物新臺幣伍仟元沒收之，如全部或一部不能│
│    │  沒收時，以其財產抵償之。                                              │
│    │5.同4.。                                                                │
│    │6.同4.。                                                                │
│    │7.同4.。                                                                │
│    │8.同4.。                                                                │
│    │9.同4.。                                                                │
│    │10.同4.。                                                                │
├──┼───┬──────┬──────┬─────┬──────┬─────┤
│ 4  │簡素鸞│96年6月間某 │彰化縣田中鎮│販賣海洛因│門號00000000│門號092272│
│    │      │日起至同年9 │三潭國小旁  │10次，每次│41、00000000│3010、0937│
│    │      │月初某日止  │            │交易金額  │36號行動電話│971239號行│
│    │      │            │            │1,000元， │            │動電話    │
│    │      │            │            │合計販毒所│            │          │
│    │      │            │            │得10,000元│            │          │
│    │      │            │            │（乙○○、│            │          │
│    │      │            │            │甲○○○共│            │          │
│    │      │            │            │同販賣）  │            │          │
├──┼───┴──────┴──────┴─────┴──────┴─────┤
│科刑│11.乙○○共同販賣第一級毒品，累犯，處有期徒刑拾伍年肆月。扣案內附門號０九│
│主文│  00000000、0000000000號行動電話各壹支（含SIM卡），均 │
│    │  與甲○○○連帶沒收；未扣案因販賣第一級毒品所得之財物新臺幣壹仟元與張林│
│    │  姿吟連帶沒收之，如全部或一部不能沒收時，以其與甲○○○之財產連帶抵償之│
│    │  。                                                                    │
│    │12.同11.。                                                                │
│    │13.同11.。                                                                │
│    │14.同11.。                                                                │
│    │15.同11.。                                                                │
│    │16.同11.。                                                                │
│    │17.同11.。                                                                │
│    │18.同11.。                                                                │
│    │19.同11.。                                                                │
│    │20.同11.。                                                                │
└──┴────────────────────────────────────┘


司法院資訊處製作；財團法人民間司法改革基金會備份。
